臺灣士林地方法院民事判決　　　　　　 95年度重訴字第127號
原　　　告　圓陵工業股份有限公司
法定代理人　甲○○
訴訟代理人　丁○○
　　　　　　陳恂如律師
複　代理人　郭明松律師
被　　　告　乙○○○
　　　　　　丙○○
共　　　同
訴訟代理人　蘇章巍律師
複　代理人　謝宜伶律師
　　　　　　王秋芬律師
上列當事人間請求清償借款事件，本院於民國96年12月12日言詞
辯論終結，判決如下：
    主      文
原告之訴及假執行之聲請均駁回。
訴訟費用新台幣壹拾玖萬零玖佰玖拾貳元由原告負擔。
    事實及理由
一、按訴狀送達後，原告不得將原訴變更或追加他訴，但擴張或
    減縮應受判決事項之聲明者，不在此限，民事訴訟法第255
    條第1 項第3 款定有明文。查本件原告原聲請對被告2 人核
    發支付命令，經被告等於法定期間內提出異議，而視為起訴
    ，其訴之聲明原為「被告應連帶給付原告新台幣（下同）20
    ,330, 165 元，及自民國92年12月15日起至93年1 月5 日止
    之利息43,863元，及另自93年11月1 日起至清償日止，按年
    息4%計算之利息。」，嗣變更為「被告應連帶給付原告20,3
    30,165元，及自93年1 月16日起至清償日止，按年息5%計算
    之利息。」（本院卷第63頁），經核應屬減縮應受判決事項
    之聲明，揆諸前揭法條規定，原告上開訴之變更，應可准許
    ，合先敘明。
二、原告起訴主張：被告丙○○因需款應急，遂於92年12月15日
    邀同其母即被告乙○○○為連帶保證人，向原告借款2,000
    萬元，並約定1 個月清償，因原告亦無現款可出借，乃向訴
    外人台灣中小企業銀行林口分行（下稱中小企銀林口分行）
    借款2,000 萬元，並取得該行簽發之2,000 萬元支票（原告
    起訴狀所載「本票」應為「支票」之誤）交付予被告乙○○○，該支票嗣已由被告丙○○背書轉讓予被告乙○○○之友
    人提示兌領。又前述1 個月借款期限屆滿後，被告等竟未依
    約清償，經原告催討後，被告2 人表示願向其往來之合作金
    庫銀行民族分行（下稱合庫民族分行）貸款，以清償系爭2,
    000 萬元借款及原告前向中小企銀林口分行繳付之利息，然
    因銀行要求需以原告及其法定代理人甲○○之名義申貸，甲○○及原告遂於93年1 月間，分別向合庫民族分行借款
    1,300 萬元、700 萬元，雙方並約明上開貸款之本息均由被
    告連帶負責繳納，如有一期未履行，即視為全部到期，且應
    向原告連帶清償原借款2,000 萬元及原告繳付之貸款利息。
    詎被告僅向合庫民族分行繳付2 期之本息，即未再繳納，依
    兩造之約定及民法第320 條之規定，被告應連帶清償原負之
    2,000 萬元借款債務及利息，為此，爰依消費借貸及連帶保
    證之法律關係，請求被告連帶清償前開債務等語。並聲明：
    (一)被告應連帶給付原告20,330,165元，及自93年1 月16日起
    至清償日止，按年息5%計算之利息。(二)願供擔保，請准宣告
    假執行。
三、被告則以：(一)被告丙○○與原告公司並無任何往來，尤無原
    告所稱之借貸事實，另被告乙○○○亦無同意擔任被告丙○○連帶保證人之情事。(二)原告之法定代理人甲○○雖曾於92
    年12月15日交付2,000 萬元之支票1 紙予被告乙○○○，然
    此係因被告乙○○○前與父母各出資1/2 購買之土地，借用
    甲○○名義登記，被告乙○○○屢次請求甲○○出售土地後
    返還該土地1/2 價款，嗣經甲○○同意先交付前述2,000 萬
    元支票予被告乙○○○，待日後出售土地後再計算差額，是
    上開款項並非借款。且被告2 人資力尚佳，如有資金需求，
    大可自行向銀行貸款，而無需以原告所稱之方式輾轉曲折取
    得借款，原告之主張顯與事實不符。(三)原告及甲○○向合庫
    民族分行借款乙事，係其個人資金需求，與被告等無關，至
    被告乙○○○之所以曾為原告及甲○○代繳上開銀行之本息
    ，係因受甲○○所請代為墊繳，且僅代繳1 次，自不能以此
    認定被告等有向原告借款之情事等語，資為抗辯。並聲明：
    (一)原告之訴及假執行之聲請均駁回。(二)如受不利判決，願供
    擔保，請准宣告免為假執行。
四、兩造不爭執之事實：
  (一)原告前向中小企銀林口分行貸款2,000 萬元，而取得該行所
    簽發面額2,000 萬元、受款人為丙○○之支票1 紙，嗣訴外
    人即原告公司法定代理人甲○○將上開支票交付予被告乙○○○，該支票嗣由被告丙○○背書轉讓予乙○○○之友人林
    茂宗，並由林茂宗提示兌領。
  (二)原告之法定代理人甲○○於93年1 月5 日向合作金庫民族分
    行借款1,300 萬元，連帶保證人為乙○○○。原告公司於該
    年1 月19日向合作金庫民族分行借款700 萬元，連帶保證人
    為甲○○及其配偶謝素環，上開二筆借款第1 期之本息均由
    被告乙○○○繳納。
  (三)被告丙○○為被告乙○○○之女兒。
五、本件經依民事訴訟法第271 條之1 準用同法第270 條之1第1
    項第3 款規定，整理並協議簡化爭點後，兩造同意協議簡化
    後之爭點為：(一)被告丙○○與原告間有無2,000 萬元的借貸
    關係存在？(二)被告乙○○○是否擔任上開借款之連帶保證人
    ？（本院卷第207 頁）茲就上開爭點，析述本院得心證之理
    由如下：
  (一)按稱消費借貸者，謂當事人一方移轉金錢或其他代替物之所
    有權於他方，而約定他方以種類、品質、數量相同之物返還
    之契約，民法第474 條第1 項定有明文。又當事人主張有利
    於己之事實者，就其事實有舉證之責任，民事訴訟法第277
    條前段亦有明文。是本件原告既主張其與被告丙○○間有2,
    000 萬元之消費借貸契約存在，揆諸前揭規定，自應就「交
    付2,000 萬元」及「消費借貸之意思合致」之事實，負舉證
    之責，若僅証明有金錢之交付，而未証明借貸意思表示互相
    一致，仍不能認有金錢借貸關係存在。經查：
  (1)原告主張其於92年12月15日將中小企銀林口分行所簽發、受
    款人為被告丙○○、面額2,000 萬元之支票1 紙交付予被告
    乙○○○，且該本票嗣由被告丙○○背書轉讓予乙○○○之
    友人提示兌領等情，業據其提出支票影本1 件為證，且為被
    告所不爭執，是原告主張其有透過被告乙○○○交付2,000
    萬元予被告丙○○之事實，即堪採信。
  (2)至有關原告與被告丙○○間是否有消費借貸之意思合致部分
    ，原告無非以：兩造原約定前述2,000 萬元借款應於1 個月
    後償還，然該期限屆滿後，被告等並未依約清償，經原告催
    討後，被告2 人表示願向其往來之合庫民族分行貸款，以清
    償上開2,000 萬元借款及原告前向中小企銀林口分行繳付之
    利息，然因銀行要求需以甲○○及原告之名義申貸，甲○○
    及原告遂於93年1 月間分別向合庫民族分行借款1,300 萬元
    、700 萬元，雙方並約明上開貸款之本息均由被告連帶負責
    繳納，且實際上被告等亦有繳納2 期之本息等語，為其論據
    ，然原告就上述所稱兩造原約定於1 個月內清償2,000 萬元
    ，及事後係因被告之要求，而以甲○○及原告之名義向合庫
    民族分行貸款，目的係為清償上開2,000 萬元借款及原告前
    向中小企銀林口分行繳付之利息，且兩造有約定合庫民族分
    行之貸款應由被告等負責繳納等情，均未提出具體明確之證
    據以實其說，本難遽採。且原告雖主張被告乙○○○擔任其
    中甲○○向合庫民族分行借款1,300 萬元之連帶保證人，並
    曾繳納合庫民族分行2 筆借款之2 期本息，應可認確有前述
    約定存在云云，然觀諸合庫民族分行96年2 月13日合金民族
    字第0960000431號函所附放款資料查詢單、分戶交易明細表
    等資料所載（本院卷第124-151 頁），被告乙○○○僅曾繳
    納上開借款之第1 期本息，至第2 期則為現金存入，無從確
    認係何人所為，而原告復無法證明該第2 期本息係被告以現
    金存入，自僅能認被告乙○○○有為原告代繳第1 期本息之
    情事；況為他人擔任連帶保證人或代繳1 期本息之原因甚多
    ，並非必為原告所稱前述原因，且原告之法定代理人甲○○
    與被告乙○○○又係姊弟關係，更難僅憑前開情事，即認甲○○及原告事後向合庫民族分行所借之2 筆款項，與原告交
    付之系爭2000萬元款項有何關連，此外，原告復無法提出其
    他證據證明其所主之張前開事實為真，則其據此推稱兩造間
    有消費借貸之意思合致，自無足採信。
  (3)又按，民事訴訟如係由原告主張權利者，應先由原告負舉證
    之責，若原告先不能舉證，以證實自己主張之事實為真實，
    則被告就其抗辯事實即令不能舉證，或其所舉證據尚有疵累
    ，亦應駁回原告之請求，最高法院17年上字第917 號判例意
    旨可資參照。查本件原告就其應證明之事實即其與被告丙○○間有消費借貸之意思合致乙節，並未能舉證證明，已如前
    述，則被告等就所辯系爭2,000 萬元係原告為返還被告乙○○○土地價款而交付等情，無論是否已為充分舉證，揆諸前
    揭判例意旨，均無礙於本院依舉證責任分配之原則，而為對
    原告不利之認定。是原告指被告所舉證據尚不足證明其所執
    抗辯事實為真，且與常理有違，應可認定原告之主張始為可
    採云云，尚有誤解，併此指明。
  (二)本件原告既無法證明其與被告丙○○間有消費借貸契約存在
    ，則其主張被告乙○○○同意擔任上開借款之連帶保證人乙
    節，自亦無從憑採。
六、綜上所述，原告依消費借貸及連帶保證之法律關係，請求被
    告連帶給付20,330,165元，及自93年1 月16日起至清償日止
    ，按年息5%計算之利息，為無理由，應予駁回。又原告之訴
    既經駁回，其假執行之聲請亦失所附麗，應併予駁回。
七、本件訴訟費用額確定為190,992 元，並應由原告負擔，爰併
    諭知如主文第2 項所示。
八、本件判決基礎已臻明確，兩造其餘攻防方法及訴訟資料經本
    院斟酌後，核與判決結果不生影響，故不另一一論述，併此
    敘明。
九、據上論結，原告之訴為無理由，依民事訴訟法第78條、第87
    條第1項判決如主文。
中　　華　　民　　國　　96　　年　　12　　月　　31　　日
                  民事第一庭  法  官  馬傲霜
以上正本證明與原本無異。
如對本判決上訴，應於判決送達後20日內向本院提出上訴狀。
中　　華　　民　　國　　97　　年　　 1　　月　　 4　　日
                              書記官  許秋莉
